【裁判字號】    88,訴,2510
【裁判日期】    890324
【裁判案由】    違反藥事法
【裁判全文】
臺灣高雄地方法院刑事判決                        八十八年度訴字第二五一號
    公  訴  人  臺灣高雄地方法院檢察署檢察官
    被      告  甲○○
    選任辯護人  蔡錫欽
                許再定
                許登科
右列被告因違反藥事法案件，經檢察官提起公訴（八十八年度偵字第一一八八九號）
，本院判決如左：
    主  文
甲○○輸入禁藥，處有期徒刑柒月。緩刑參年。
    事  實
一、甲○○明知輸入藥品，應將其成分、規格、性能、製法之要旨，檢驗規格與方法
    及有關資料或證件，連同標籤、仿單及樣品，並繳納證書費、查驗費、申請中央
    衛生主管機關查驗登記，經核准發給藥品許可證後，始得輸入，竟未經向中央衛
    生主管機關申請許可，於民國八十八年三月十三日下午九時許，利用前往泰國參
    觀旅遊機會，擅自攜帶經行政院衛生署明令公告禁止使用屬禁藥之安非他命類（
    Ｐｈｅｎｔｅｒｍｉｎｅ）減肥藥品，及未經行政院衛生署核准發給藥品許可證
    屬禁藥之含有Ｂｉｓａｃｏｄｙ１、Ｄｉａｚｅｐａｍ、Ｈｙｄｒｏｃｈｌｏｒ
    ｏｔｈｉａｚｉｄｅ成分之減肥藥品，共計八千三百十七顆入境，為財政部高雄
    關稅局查驗發覺，並扣得上開禁藥。
二、案經財政部高雄關稅局移送台灣高雄地方法院檢察署檢察官偵查起訴。
    理  由
一、訊據被告甲○○對於有於右揭時輸入上開減肥藥品入境之事實固供承不諱，惟矢
    口否認有何違反藥事法之犯行，辯稱：上開減肥藥品係伊至泰國旅遊時，經由當
    地導遊推薦減肥效果良好，且當地醫院亦出具證明，伊有鑑於家人體態肥胖，欲
    自用而輸入，不知係禁藥云云。經查：
（一）扣案之藥品經送請行政院衛生署藥物食品檢驗局檢驗結果，驗出含有Ｐｈｅｎ
      ｔｅｒｍｉｎｅ、Ｂｉｓａｃｏｄｙ１、Ｄｉａｚｅｐａｍ、Ｈｙｄｒｏｃｈ
      ｌｏｒｏｔｈｉａｚｉｄｅ之成分，此有該局八十八年四月二十三日衛署藥字
      第八八０二七０一四號檢驗成績書一份附卷可稽。而扣案之減肥藥品所含Ｐｈ
      ｅｎｔｅｒｍｉｎｅ成分為安非他命類減肥藥品，業經行政院衛生署六十九年
      十二月八日衛署藥字第三０一一二四號公告為禁止使用之藥品，即屬藥事法第
      二十二條第一款之禁藥，至於Ｂｉｓａｃｏｄｙ１、Ｄｉａｚｅｐａｍ、Ｈｙ
      ｄｒｏｃｈｌｏｒｏｔｈｉａｚｉｄｅ成分之減肥藥品，雖均經該署核發藥品
      許可證在案，但未經向中央衛生主管機關申請核准發給藥品許可證而擅自輸入
      者，仍應就其來源認屬藥事法第二十二條第二款或第二十條第一款之禁藥或偽
      藥等情，有行政院衛生署藥物食品檢驗局八十八年五月三十一日藥檢壹字第八
      八０七四一五號函、行政院衛生署八十九年一月七日衛署藥字第八八０七八八
      ００號函各一份附卷可稽。且按藥事法第二十二條第二款規定，未經核准擅自
      輸入之藥品，為禁藥，是扣案含有Ｂｉｓａｃｏｄｙ１、Ｄｉａｚｅｐａｍ、
      Ｈｙｄｒｏｃｈｌｏｒｏｔｈｉａｚｉｄｅ成分之減肥藥品，亦應認為禁藥無
      訛。
（二）按「製造、輸入藥品，應將其成分、規格、性能、製法之要旨，檢驗規格與方
      法及有關資料或證件，連同標籤、仿單及樣品，並繳納證書費、查驗費、申請
      中央衛生主管機關查驗登記，經核准發給藥品許可證後，始得製造或輸入」，
      藥事法第三十九條第一項訂有明文，此法律條文業已公佈施行多年，且行政院
      衛生署對於近年國人自東南亞國家所購買之減肥藥品，多含有安非他命之不良
      成分，應詳加注意一情，已透過媒體反覆宣導不遺餘力，被告亦提出剪報一紙
      在卷可憑，是被告何能諉稱不知上開藥品係屬禁藥。
（三）藥事法第二十二條第二款但書固明文規定：「但旅客或隨交通工具服務人員攜
      帶自用藥品進口者，不在此限」，惟該自用藥品應係指「萬金油」等一般常用
      之自用藥品，而本件被告所攜帶之藥品係屬減肥藥品，要與自用藥品之意義不
      合，被告自無藥事法第二十二條第二款但書之免責事由之適用。又扣案之減肥
      藥品若真如被告所言係供自己及家人使用，理應查悉該減肥藥品之相關成分為
      何，否則無異對使用者之生命、身體或健康造成戕害，竟捨此不為，而逕自攜
      帶入境，自難以上開減肥藥品業經泰國方面之醫院出具證明而飾詞辯解。
（四）此外，復有高雄關稅局扣押貨物、運輸工具收據及搜索筆錄、中華民國入境旅
      客申報單各一紙在卷可憑，。綜上所述，被告所辯，顯係事後卸責之詞，委無
      可採。本件事證明確，被告犯行洵堪認定。
二、核被告所為，係犯藥事法第八十二條第一項之非法輸入禁藥罪。爰審酌被告犯罪
    之動機，手段，影響家人用藥安全，犯後否認犯行等一切情狀，量處如主文所示
  之刑。查被告前未曾受有期徒刑以上刑之宣告，此有台灣高雄地方法院檢察署刑
    案資料查註記錄表一紙在卷可佐，其因一時失慮，偶罹刑典，衡其經此刑之宣告
    後，應知警惕而無再犯之虞，本院因認暫不執行其刑為當，予以宣告緩刑三年，
    用啟自新。至扣案之減肥藥品八千三百十七顆，業經財政部高雄關稅局沒入再按
    等情，有該局八十八年五月四日高普機字第八八一０二八六七號移送書在卷可查
    ，本院自無庸另予宣告沒收之，附此敘明。
三、檢察官移送併辦略以：甲○○、蘇林素珠係夫妻關係，明知為禁藥，由甲○○於
    出國旅遊之際挾帶經中央衛生主管機關明令公告禁藥入境，再販賣予不特定人服
    用瘦身，經警於八十八年十二月一日，在屏東縣南州鄉○○村○○路十八之一號
    之住處查獲。經查，本件被告輸入禁藥之時間係八十八年三月十三日，與檢察官
    移送併辦部分之犯罪時間八十八年十二月一日，相距八月於之久，自難認有連續
    犯之關係，爰退回檢察官另為適當之處置。
據上論斷，應依刑事訴訟法第二百九十九條第一項前段，藥事法第八十二條第一項，
刑法第十一條前段、第七十四條第一款，判決如主文。
本案經檢察官秦德進到庭執行職務。
中    華    民國     八十九     年      三      月      二十四      日
                                  臺灣高雄地方法院刑事第七庭
                                      法  官  何  悅  芳
右正本證明與原本無異。
如不服本判決，應於判決送達後十日內，向本院提出上訴狀。
                                      書記官  吳  良  美
中    華    民    國     八十九     年      三      月      二十四      日
附錄本案論罪科刑法條：
藥事法第八十二條第一項：
製造或輸入偽藥或禁藥者，處七年以下有期徒刑，得併科新臺幣十五萬元以下罰金。


司法院資訊處製作；財團法人民間司法改革基金會備份。
